【裁判字號】    88,瑞簡,76
【裁判日期】    890131
【裁判案由】    分割共有物
【裁判全文】
臺灣基隆地方法院民事判決  八十八年度瑞簡字第七六號
    原      告  庚○○
    被      告  己○○
                戊○○
                丁○○
                丙○○
                乙○○
    右  三  人
    法定代理人  甲○○  住同右.
右當事人間請求分割共有物事件，本院判決如左：
    主      文
兩造共有坐落台北縣雙溪鄉○○○○段三一三—一一地號、地目田、土地使用分區住
宅區、面積一六四平方公尺土地應予原物分割，其分割方法如附圖所示編號三一三─
一一Ｂ部分土地面積八二平方公尺由原告取得；編號三一三—一一Ａ部分土地面積八
二平方公尺由被告己○○、戊○○、丁○○、丙○○、乙○○共同取得，按應有部分
各五分之一之比例保持共有。
原告其餘之訴駁回。
訴訟費用由被告負擔二分之一，餘由原告負擔。
    事      實
甲、原告方面：
  一、聲明：求為判決
  （一）如主文第一項所示。
  （二）被告等應就前項分割之結果協同原告辦理分割登記。
  （三）訴訟費用由原告負擔。
  二、陳述：
  （一）坐落台北縣雙溪鄉○○○○段三一三—一一地號、地目田、土地使用分區住
        宅區，面積一六四平方公尺土地係兩造所共有，原告應有部分為二分之一，
        被告等五人應有部分各為十分之一。就系爭土地，兩造間並無不分割之約定
        ，依物之使用目的亦無不能分割之情形。因兩造就系爭土地無法達成分割之
        協議，爰依民法第八百二十三條第一項、第八二四條第二項之規定訴請裁判
        分割，並於分割後，就分割結果協同原告向地政機關辦理分割登記。
  （二）在分割方法上，請求以原物分割，如附圖所示編號三一三—一一Ｂ部分土地
        由原告取得；編號三一三—一一Ａ部分土地由被告等五人取得。
三、證據：提出土地登記簿謄本、地籍圖、土地使用分區證明書、土地所有權狀各一
          件為證。
乙、被告方面：
  一、聲明：同意分割。
  二、陳述：對原告之方主張無意見，願意分割取得如附圖所示編號三一一—一一Ａ
      部分土地，被告五人就該部分並願保持共有。
丙、本院依職權勘驗現場，並囑託台北縣瑞芳地政事務所派員會同測量製有勘驗筆錄
    及複丈成果圖。
    (一)理      由
一、本件原告主張之事實，已據其提出系爭土地之登記簿謄本、地籍圖、土地使用分
    區證明書、土地所有權狀各一件為證，並為被告等所不爭，自堪信為真實。按各
    共有人除因物之使用目的不能分割或契約訂有不分割之期限者外，得隨時請求分
    割共有物，民法第八百二十三條第一項定有明文。兩造就系爭土地既無不分割之
    約定，亦查無依其使用目的有不能分割之情形，既無法達成分割之協議，則原告
    本於系爭土地共有人之地位，請求將系爭土地為裁判分割，自屬正當，應予准許
    。
二、而查被告等對於原告所主張以系爭土地所面臨道路之垂直線將系爭土地平分為二
    部分，原告取得如附圖所示三一三─一一Ｂ部分，被告等取得如附圖所示編號三
    一三—一一Ａ部分之土地之分割方法亦表示同意，並按示其等五人繼續保持共有
    。次查系爭土地，為臨台北縣雙溪鄉○○路旁空地，右側及後方均建有樓房，系
    爭土地現種植蔬菜，無其他工作物，蔬菜為鄰居所種植，左側為空地，業經本院
    會同台北縣瑞芳地政事務所人員到場勘驗明確，並製有勘驗筆錄、複丈成果圖在
    卷足稽。如依原告所提之分割方法，兩造所分得之土地方正，均面臨道路，且能
    作獨立及最有效之利用，並參酌兩造之意願，本院認為此分割方法適當，亦即兩
    造共有坐落台北縣雙溪鄉○○○○段三一三—一一地號、地目田、土地使用分區
    住宅區、面積一六四平方公尺土地應分割如附圖所示編號三一三—一一Ｂ部分土
    地，面積八二平方公尺由原告取得；編號三一三—一一Ａ部分土地面積八二平方
    公尺由被告己○○、戊○○、丁○○、丙○○、乙○○共同取得，按應有部分各
    五分之一之比例保持共有。爰將系爭土地分割如主文第一項所示。
三、原告雖又請求被告應協同就此分割結果向地政機關辦理分割登記，惟分割共有物
    之判決兼有形成判決與給付判決之性質，判決確定後，共有人本得持此判決單獨
    向地政機關為全體共有人申請分割登記，即無訴請其他共有人協辦登記之必要，
    則原告就此部分之請求顯屬欠缺權利保護要件，應予駁回。
據上論結，本件原告之訴為一部有理由，一部無理由，依民事訴訟法第七十九條但書
、第八十五條第一項判決如主文。
中      華      民      國    八十九    年      一      月    三十一    日
~B臺灣基隆地方法院瑞芳簡易庭
~B        法      官  黃麟倫
右為判決正本係照原本作成。
對於本件判決如有不服，應於收受送達後廿日內向本院提出上訴書狀，
上訴於台灣高等法院，並按他造當事人之人數附具繕本。
中      華      民      國    八十九    年      二      月      十四    日
~B        法院書記官  劉珍珍


司法院資訊處製作；財團法人民間司法改革基金會備份。
